臺灣屏東地方法院民事判決
111年度訴字第293號
原      告  鍾玉雪  
被      告  陳冠仲  
上列當事人間請求侵權行為損害賠償事件，原告提起刑事附帶民
事訴訟，經本院刑事庭裁定移送前來（110年度重附民字第7號）
，本院於民國111年10月25日言詞辯論終結，判決如下：
    主      文
被告應給付原告新臺幣1萬元，及自民國110年9月1日起至清償日
止，按週年利率百分之5計算之利息。
原告其餘之訴駁回。
本判決原告勝訴部分，得假執行。
    事實及理由
一、原告主張：坐落屏東縣○○鄉○○段000地號土地(下稱系爭995
    地號土地，其餘同段土地亦同)為訴外人即被告之母陳劉貴
    妹所有，其鄰地即系爭993地號土地則為伊與伊母鍾蘇藍所
    共有，應有部分各為45/96、51/96，惟整筆土地皆由伊耕作
    使用，並委託訴外人吳賢文協助耕作。系爭993地號土地接
    近系爭772地號土地(道路用地)處，設有一大門(下稱系爭大
    門)，門鎖分別由被告、伊、吳賢文及訴外人胡明秋等人持
    有。詎被告明知若將系爭大門之門鎖更換，將導致須經由系
    爭大門進入其他農田之耕作者無法自由進出，竟於民國108
    年10月1日，將系爭大門之門鎖更換，使伊自108年10月1日
    至同年11月27日間，無法進出系爭993地號土地，不法侵害
    伊自由進入系爭993地號土地之權利。其次，系爭993地號土
    地種植無患子及檳榔樹，每台分地每年約有新臺幣(下同)20
    萬元收益，伊因被告上開侵權行為，受有不能耕作採收之損
    失，且精神上蒙受巨大痛苦，依民法第184條第1項前段、第
    195條第1項規定，伊得加計法定遲延利息，請求被告賠償伊
    財產上之損害20萬6,521元及慰撫金100萬元等情，並聲明：
    被告應給付原告120萬6,521元，及自刑事附帶民事起訴狀繕
    本送達翌日起至清償日止，按週年利率百分之5計算之利息
    。
二、被告則以：伊對本院刑事庭110年度簡字第1227號判決所認
    定之犯罪事實，不予爭執。惟伊更換門鎖之行為，並未造成
    原告受有損害，蓋系爭993地號土地為造林計畫內之土地，
    原告因此領有政府補助，並未在其上耕作，應無任何損害，
    且伊未造成原告非財產上損害，故原告請求均於法無據等語
    ，資為抗辯。並聲明：原告之訴駁回。
三、本院之判斷：
　㈠按因故意或過失，不法侵害他人之權利者，負損害賠償責任
    。不法侵害他人之身體、健康、名譽、自由、信用、隱私、
    貞操，或不法侵害其他人格法益而情節重大者，被害人雖非
    財產上之損害，亦得請求賠償相當之金額。民法第184條第1
    項前段及第195條第1項前段分別定有明文。
　㈡經查，系爭995地號土地為被告之母陳劉貴妹所有，其鄰地即
    系爭993地號土地則為原告與其母鍾蘇藍共有，應有部分各
    為45/96、51/96，系爭993地號土地接近系爭772地號土地處
    設有系爭大門，門鎖分別由兩造及吳賢文、胡明秋等人持有
    。被告於108年10月1日將系爭大門之門鎖更換，迄至同年11
    月27日始將其換回，此段期間致原告、吳賢文、胡明秋等人
    無法自由進出其等所耕作之土地。刑事部分，被告業經臺灣
    屏東地方檢察署檢察官以109年度偵續字第16號提起公訴，
    經本院刑事簡易庭以110年度簡字第1227號判處強制罪拘役1
    0日，如易科罰金，以1,000元折算1日，並經被告上訴後撤
    回上訴確定等情，為兩造所不爭執，且有申報地價查詢列印
    資料在卷可憑(見本院卷第101頁)，復經本院調閱上開刑事
    案件偵、審及臺灣屏東地方檢察署109年度偵續字第17號卷
    宗查明無訛，堪信為實在，則被告妨害原告進出系爭993地
    號土地共58日，係故意侵害原告進出系爭993地號土地自由
    之權利。從而，原告依民法第184條第1項前段規定，請求被
    告賠償其因被告不法侵害其自由權所生之損害，於法自屬有
    據。
　㈢次按當事人主張有利於己之事實者，就其事實有舉證之責任
    ，民事訴訟法第277條前段定有明文。原告主張其因被告上
    開不法侵害行為受有財產上之損害20萬6,521元云云，為被
    告所否認，自應由原告就其受有財產上損害之事實，負舉證
    之責。惟原告於臺灣屏東地方檢察署108年度偵字第10591號
    偵查中具狀陳稱：系爭993地號土地之大門所有權是地主即
    原告所有，亦為本案之被害人兼告訴人，本案之另兩位被害
    人吳賢文、胡明秋均必須經由此大門進入農田工作，吳賢文
    承租系爭993地號土地之檳榔園，且為系爭996地號土地耕作
    ，胡明秋也是系爭996地號土地之耕作者等語(見臺灣屏東地
    方檢察署108年度偵字第10591號卷第35頁)；又吳賢文於臺
    灣屏東地方檢察署109年度偵續字第16號偵查中具結證稱：
    伊有向原告承租系爭993地號土地等語(見臺灣屏東地方檢察
    署109年度偵續字第16號卷第111頁)，則系爭993地號土地既
    已出租予吳賢文使用，自難認關於其上農作物之天然孳息，
    仍歸原告取得。此外，原告復未舉證證明其確因被告上開不
    法侵害行為受有不能耕作採收之損失，則原告請求被告賠償
    其財產上之損害20萬6,521元，於法即屬無據。
　㈣再按慰撫金之核給標準，應斟酌雙方身分、地位及經濟狀況
    及其他各種情形核定之（最高法院76年台上字第1908號判例
    參照）。查原告因被告上開不法侵害行為，無法進出系爭99
    3地號土地共58日，精神上自感受相當之痛苦，其請求被告
    賠償慰撫金，於法即無不合。查原告為碩士畢業學歷，從事
    媒體工作，兼職系爭993地號土地之管理及耕作者，名下有
    土地即系爭993地號土地1筆，於109、110年間無所得紀錄；
    被告為大學畢業學歷，從事農夫工作，月收入約3萬元，名
    下有房屋1筆及土地2筆，於109、110年間亦無所得紀錄等情
    ，業經兩造分別陳明在卷，並有稅務電子閘門財產所得調件
    明細表附卷可參，本院審酌本件不法侵害之情節(乃對物之
    物理力之行使，尚未及於人身)、原告所受精神痛苦之程度
    及兩造之身分、地位、經濟能力等一切情狀，認原告請求賠
    償之慰撫金，以1萬元為相當，超過部分，應予剔除。
四、綜上所述，本件原告依侵權行為法律關係，請求被告給付其
    120萬6,521元，及自刑事附帶民事起訴狀繕本送達翌日(即1
    10年9月1日)起至清償日止，按週年利率百分之5計算之利息
    ，於如主文第1項所示範圍內，為有理由，應予准許。逾此
    範圍，非有理由，應予駁回。本判決原告勝訴部分，所命被
    告給付之金額未逾50萬元，應依民事訴訟法第389條第1項第
    5款規定，依職權宣告假執行。
五、本件原告提起刑事附帶民事訴訟，由本院刑事庭依刑事訴訟
    法第504條第1項規定，裁定移送前來，依同條第2項規定免
    繳納裁判費，於本院審理期間，亦未滋生其他訴訟必要費用
    ，是本件並無訴訟費用負擔問題，併予敘明。
六、本件事證已臻明確，兩造其餘攻擊防禦方法及舉證，於判決
    結果均不生影響，爰不一一論述，附此敘明。
七、據上論結，本件原告之訴為一部有理由，一部無理由，依民
    事訴訟法第79條、第389條第1項第5款，判決如主文。
中　　華　　民　　國　　111 　年　　11　　月　　15　　日
                  民事第二庭    法　官  薛全晉　
正本係照原本作成。
如對判決上訴，須於判決送達後20日內向本院提出上訴狀，其未
表明上訴理由者，應於提出上訴後20日內向本院補提理由書狀（
均須按他造當事人之人數附繕本）。
中　　華　　民　　國　　111 　年　　11　　月　　16　　日
                                書記官  王鏡瑜